【裁判字號】    97,訴,54
【裁判日期】    970303
【裁判案由】    分配表異議之訴
【裁判全文】
臺灣嘉義地方法院民事判決                97年度訴字第54號
原      告  元發混凝土股份有限公司
法定代理人  甲○○
訴訟代理人  丙○○
被      告  乙○○
            聖龍營造有限公司
法定代理人  丁○○
上列當事人間分配表異議之訴事件，於中華民國97年2月18日言
詞辯論終結，本院判決如下：
    主  文
本院九十三年度執字第一四七九六號強制執行事件，於民國九十
六年十二月二十六日之分配表，其中表一被告乙○○先行分配新
台幣捌拾貳萬肆仟伍佰零壹元部分，應予撤銷，由所有債權人按
債權比例分配之。
訴訟費用新臺幣陸仟壹佰柒拾元由被告負擔。
    事 實 與 理 由
一、原告起訴主張：
（一）鈞院93年度執字第14796號強制執行事件，於民國96年12
      月9日列印分配表，所得金額為新台幣（下同）1,549,755
      元，被告乙○○對於債務人聖龍營造有限公司（下稱聖龍
      公司）之債權12,021,998元，本件分配表上所記載為：「
      〔表1〕次序：1、債權種類：票款、普通、債權人姓名：
      乙○○、債權原本：12,021,998元、共計：12,021, 998
      元、分配比率：6.85827％、分配金額：824,501元、不足
      額：11,197,497元」；「〔表2〕次序：3、債權種類：表
      一分配不足、普通、債權人姓名：乙○○、債權原本：11
      ,197,497 元、共計：11,197,497元、分配比率：2.20756
      ％、分配金額：247,192元、不足額：10,950,305元」；
      分配彙總表上所載（一般債權部分）：「債權人姓名：乙
      ○○、債權原本：12,021,998元、債權本利合：12,021,9
      98元、分配金額：1,071,693元、不足額：10,950,305元
      」及債權人分配金額彙總表「債權人姓名：乙○○、分配
      金額：1,071,693元、不足額：10,950,305元」等，合先
      敘明。
（二）原告就被告乙○○對被告聖龍公司原有1320萬元之債權並
      不爭執，然被告乙○○之債權並無優先效力，且嘉義縣政
      府交通局之「157線44K+100～44 K+300段危險彎道改善工
      程」工程款1,748,159元均已依法分配與各債權人，被告
      乙○○依法不得列入分配，被告乙○○曾為此而提起抗告
      ，然該抗告亦遭駁回（參台灣高等法院台南分院94年度抗
      字第537號民事裁定），鈞院自不得以嘉義縣政府交通局
      之「157線44K+100～44K+300段危險彎道改善工程」工程
      款1,748, 159元，被告乙○○部分未列入分配為由，而於
      本件分配表表1先行分配受償824,501元。本件分配表表1
      先行分配與被告乙○○824,501元，並無任何法律依據，
      而顯然違法。故本件分配表上所載：「〔表1〕次序：1、
      債權種類：票款、普通、債權人姓名：乙○○、債權原本
      ：12,021,998元、共計：12,021,998元、分配比率：6.85
      827％、分配金額：824,501元、不足額：11,197,497元」
      等應全部剔除，故不得將該1,071,693元分配予被告乙○
      ○。
（四）並聲明：1.鈞院93年度執字第14796號強制執行事件之分
      配表（於96年12月9日分配），就分配表：「〔表1〕次序
      ：1、債權種類：票款、普通、債權人姓名：乙○○、債
      權原本：12,021,998元、共計：12,021,998元、分配比率
      ：6.85827％、分配金額：824,501元、不足額：11,197,
      497元」；「〔表2〕次序：3、債權種類：表一分配不足
      、普通、債權人姓名：乙○○、債權原本：11,197,497元
      、共計：11,197,497元、分配比率：2.20756％、分配金
      額：247,192元、不足額：10,950,305元」；分配彙總表
      上所載（一般債權部分）：「債權人姓名：乙○○、債權
      原本：12,021,998元、債權本利合：12,021,998元、分配
      金額：1,071,693元、不足額：10,950,305元」及債權人
      分配金額彙總表「債權人姓名：乙○○、分配金額：1,07
      1,693元、不足額：10,950,305元」等應全部剔除，重新
      分配。2.訴訟費用由被告負擔。
二、被告乙○○則以：系爭債權經東石鄉公所調解確定，所以債
    權確實存在。系爭執行案件中，被告曾提出聲請參與分配，
    但法院未將157線的工程款分配給被告，所以這次才補分配
    給被告824,501元，該筆款項被告應有優先權。。
三、被告聖龍公司則以：系爭債權經調解委員會調解確定，所以
    確實擁有該債權。既然都是債權人，理應平均分配。
四、經查：
（一）被告乙○○聲請強制執行標的為何？
   1、被告乙○○係執本院93年執日字第14011號債權憑證（其
      原執行名義之債權金額為1320萬元），於94年4月22日聲
      請強制執行，並請求參與分配本院93年執字第14796號強
      制執行案款（本案之債權人為元發混凝土股份有限公司，
      債務人為聖龍公司）。惟被告乙○○之聲請狀並未載明參
      與分配何項工程款，本院執行處乃函請被告乙○○陳報參
      與分配何項工程款，被告乙○○於94年5月4日具狀陳明參
      與分配聖龍公司承包東石鄉頂楫村水溝改善工程之工程款
      ，又於94年10月28日具狀陳明參與分配聖龍公司之考試潭
      農地重劃東七路改善工程款及過溝重地重劃區瓦厝小排三
      之三改善工程，以上經調閱本院94年執字第4471號卷查明
      無誤，並為兩造所不爭執，自屬真實。
   2、被告乙○○另執本院93年執日字第14011號債權憑證，於9
      4年6月13日聲請強制執行其債務人聖龍公司對第三人嘉義
      縣政府之考試潭農地重劃東七路改善工程款200萬元及過
      溝重地重劃區瓦厝小排三之三改善工程100萬元（本院94
      年執字第6897號），嗣因重複聲請而於94年7月12日撤回
      執行。以上經調閱本院本院94年執字第6897號卷查明無誤
      ，並為兩造所不爭執，亦屬真實。
   3、是核上所述，被告乙○○聲請強制執行債務人即本件被告
      聖龍公司之標的係被告聖龍公司之東石鄉頂楫村水溝改善
      工程之工程款、考試潭農地重劃東七路改善工程款、過溝
      重地重劃區瓦厝小排三之三改善工程工程款三項標的。
（二）本院93年執字第14796號強制執行案件之分配表是否有誤
      。
   1、本院93年執字第14796號強制執行案件，於94年6月8日之
      分配期日（下稱第1次分配表）係分配債務人聖龍公司對
      第三人嘉義縣東石鄉公所之工程款422,000元，該次分配
      被告乙○○之債權列入分配，且所有債權人均以債權額比
      例百分之1.97545分配之，被告乙○○分得為242,273元，
      上開強制執行案件，另於94年11月2日之分配期日（下稱
      第2次分配表）係分配債務人聖龍公司對第三人嘉義縣交
      通局之「157線44K+100～44K+300段危險彎道改善工程」
      工程款1,748,159元，惟該次分配被告乙○○之債權並未
      列入分配。當事人對上2次之分配表均未於分配前一日提
      出異議而確定，且分配之金額亦均核發予分配之債權人完
      畢。此經調閱本院93年執字第14796號強制執行案件查明
      無誤，並為兩造所不爭執，實屬真實。
   2、上開強制執行案件又定於96年12月26日分配（下稱第3次
      分配表），此次係分配被告聖龍公司對嘉義縣政府之其他
      工程款，且該分配表附註「本件嘉義縣政府交通局之「15
      7 線44K+100～44K+300段危險彎道改善工程」工程款
      1,748 ,159 元，債權人乙○○未列入配，於本件分配表
      表一先行分配受償新台幣824,501元」，並於表一由被告
      乙○○先行分配824,501元，表二部分則所有債權人及債
      務人均未異議而確定，並已先行分配完畢，此經調閱本院
      93年執字第14796號強制執行案件查明無誤，且為兩造所
      不爭執，亦屬真實。
   3、按他債權人參與分配者，應於標的物拍賣、變賣終結或依
      法交債權人承受之日一日前，其不經拍賣或變賣者，應於
      當次分配表作成之日一日前，以書狀聲明之（強制執行法
      第32條第1項）。對於已開始實施強制執行之債務人財產
      ，他債權人再聲請強制執行者，已實施執行行為之效力，
      於為聲請時及於該他債權人，應合併其執行程序，並依前
      二條之規定辦理（強制執行法第33條）。是參與分配必對
      於同一債務人之同一執行標的始有參與分配之可言。如前
      所述，本院93年執字第14796號強制執行案件，於94年11
      月2日之第2次分配表係分配債務人聖龍公司對第三人嘉義
      縣交通局之「157線44K+100～44K+300段危險彎道改善工
      程」工程款1,748,159元，惟被告乙○○並未就該筆款工
      款聲請強制執行或參與分配，則執行法院上開第2次分配
      表未將被告乙○○之債權列入分配，並無違誤。是執行法
      院進而於第3次分配時，以被告乙○○於第2次分配時漏未
      分配824,501元為由，於其表一部分優先由被告乙○○分
      配824,501元，即有不當。
   4、再者，縱認被告乙○○有對債務人聖龍公司對第三人嘉義
      縣交通局之「157線44K+100～44K+300段危險彎道改善工
      程」工程款1,748,159元參與分配，而該筆工程款應分配
      予被告乙○○，惟該筆工程款業經第2次分配完峻，當事
      人亦未提起分配表異議之訴而確定，且分配之金額亦均核
      發予分配之債權人完畢，此已陳述如前。是第2次分配如
      有違誤，當事人應提分配表異議之訴以資救濟為是。其第
      3次之分配表係分配被告聖龍公司對嘉義縣政府之其他工
      程款，就此次分配款而言，被告乙○○對此部分之工程款
      並無優先受償權，即不得由被告優先分配824,501元。且
      亦不得以先前有違誤分配為由，以短漏分配之金額，於其
      後分配其他款項時，主張優先分配。是執行法院於第3次
      分配時，以被告乙○○於第2次分配時漏未分配824,501元
      為由，於第3次分配時，於其表一部分優先由被告乙○○
      分配824,501元，亦有不當。
五、核上所述，執行法院於第3次分配時，被告乙○○並無優先
    受償權，是該次分配其中表一部分以被告乙○○在第2次分
    配時漏未分配824,501元為由，優先由分配824,501元，實有
    所不當。從而原告訴請此部分，應予剔除，重新分配，為有
    理由，爰判決如主文第1項所示。
六、訴訟費用裁判之依據：民事訴訟法第78條、第85條第1項。
中    華    民    國    97    年    3     月    3     日
                  民一庭法  官  馮保郎
以上正本係照原本作成
如對本判決上訴須於判決送達後20日內向本院提出上訴狀，並依
上訴利益繳交第二審裁判費。
中    華    民    國    97    年    3     月    4     日
                        書記官  王立梅


司法院資訊處製作；財團法人民間司法改革基金會備份。
